臺灣臺南地方法院刑事判決　　　　　　 100年度訴字第1250號
公　訴　人　臺灣臺南地方法院檢察署檢察官
被　　　告　王榮宏
上列被告因違反毒品危害防制條例等案件，經檢察官提起公訴（
100 年度偵字第11230 號、毒偵字第1366號、第1789號、第1790
號、第1886號），被告於準備程序中就被訴事實為有罪之陳述，
經本院合議庭裁定改由受命法官獨任進行簡式審判程序，判決如
下：
    主  文
王榮宏施用第一級毒品，累犯，處有期徒刑拾月，民國一○○年
七月六日扣案之海洛因伍包（驗餘淨重共壹點玖柒公克）沒收銷
燬之，葡萄糖粉壹包、吸管肆支均沒收；又施用第二級毒品，累
犯，處有期徒刑伍月，吸管肆支沒收；又施用第一級毒品，累犯
，處有期徒刑捌月，吸管肆支沒收；又施用第二級毒品，累犯，
處有期徒刑伍月，吸管肆支沒收；又施用第二級毒品，累犯，處
有期徒刑伍月，吸管肆支沒收；又施用第一級毒品，累犯，處有
期徒刑拾月，民國一○○年八月十九日扣案之海洛因壹包（驗餘
淨重零點壹玖公克）沒收銷燬之，吸管肆支沒收；又共同犯攜
帶兇器竊盜罪，累犯，處有期徒刑拾月。應執行有期徒刑貳年陸
月，民國一○○年七月六日扣案之海洛因伍包（驗餘淨重壹點玖
柒公克）、民國一○○年八月十九日扣案之海洛因壹包（驗餘淨
重零點壹玖公克）沒收銷燬之，葡萄糖粉壹包、吸管肆支，均
沒收。
    事  實
一、王榮宏(一)曾因施用毒品違反毒品危害防制條例案件，經本院
    裁定送勒戒處所觀察、勒戒後，認為有繼續施用毒品之傾向
    ，再經本院以87年度毒聲字第1238號裁定令入戒治處所施以
    強制戒治，嗣停止戒治付保護管束，於民國88年12月1 日保
    護管束期滿執行完畢，並由臺灣臺南地方法院檢察署檢察官
    於88年12月8 日，以88年度戒毒偵字第121 號為不起訴處分
    ，其於前開處分執行完畢釋放後5 年內，復因連續施用第一
    級毒品海洛因及連續施用第二級毒品甲基安非他命，經本院
    以94年度訴字第953 號判決分別判處有期徒刑10月、4 月確
    定；(二)復於96年間因施用第一級、第二級毒品等案件，經本
    院以96年度訴字第1633號判決，各判處有期徒刑1 年、6 月
    確定，再於同年因2 次施用第一級毒品、2 次施用第二級毒
    品等案件，經本院以97年度訴字第596 號判決，各判處有期
    徒刑10月、10月、6 月、6 月確定，又於97年間，因施用第
    一級、第二級毒品等案件，經本院以97年度訴字第2042號判
    決，各判處有期徒刑10月、4 月確定，嗣經本院以98年度聲
    字第330 號裁定，將上開8 罪合併定應執行刑為有期徒刑2
    年10月確定，於99年6 月11日縮短刑期假釋出監，所餘刑期
    付保護管束，至99年11月20日保護管束期滿，假釋未經撤銷
    ，未執行之刑，以已執行論。
二、詎王榮宏猶不思戒除毒癮惡習，知悉海洛因與甲基安非他命
    ，分別係毒品危害防制條例第2 條第2 項第1 款及同條項第
    2 款所定之第一級毒品與第二級毒品，不得非法施用、持有
    ，仍分別為下列行為：
  (一)於100 年7 月6 日中午12時30分許，在其位於臺南市○○區
    ○○街16號3 樓之6 之租屋處，先將第一級毒品海洛因摻入
    香菸後，以點燃吸食之方式，施用海洛因1 次。後之同日不
    詳時間，再將第二級毒品甲基安非他命置於玻璃球內，以火
    燒烤使之產生煙霧後，以口鼻吸食煙霧之方式，施用甲基安
    非他命1 次。於100 年7 月6 日下午5 時許，為警持本院核
    發之搜索票前往其上開處所執行搜索，當場扣得第一級毒品
    海洛因5 包、葡萄糖粉1 包（查獲時登載合計毛重7.8 公克
    ，5 包海洛因驗餘淨重合計1.97公克），王榮宏在未有偵查
    犯罪職權之機關或公務員發覺其施用甲基安非他命犯行前，
    向員警坦承施用甲基安非他命犯行（因有扣得海洛因，已為
    警高度懷疑其有施用海洛因），並經其同意後採尿送驗，鑑
    驗結果呈可待因、嗎啡陽性反應及安非他命、甲基安非他命
    陽性反應。
  (二)於100 年7 月12日凌晨5 時分許，在臺南市麻豆區謝厝寮某
    工地房間內，先以將第一級毒品海洛因摻入香菸後，以點燃
    吸食之方式，施用海洛因1 次。後之同日不詳時間，再將第
    二級毒品甲基安非他命置於玻璃球內，以火燒烤使之產生煙
    霧後，以口鼻吸食煙霧之方式，施用甲基安非他命1 次。於
    100 年7 月13日晚上11時10分許，為警在臺南市麻豆區之「
    酷龍電子遊戲場」內執行臨檢時盤查發現其行跡可疑，王榮
    宏在未有偵查犯罪職權之機關或公務員發覺其施用海洛因、
    甲基安非他命犯行前，向員警坦承施用毒品犯行，並經其同
    意後採尿送驗，鑑驗結果呈可待因、嗎啡陽性反應及安非他
    命、甲基安非他命陽性反應。
  (三)於100 年8 月17日下午3 時許，在其位於臺南市○○區○○
    路19號2 樓之6 之租屋處內，將第二級毒品甲基安非他命置
    於玻璃球內，再以火燒烤使之產生煙霧後，以口鼻吸食煙霧
    之方式，施用第二級毒品甲基安非他命1 次。於100 年8 月
    19日上午11時分許，在其位於臺南市佳里區民安里同安寮10
    9 號之住處內，將第一級毒品海洛因摻入香菸後，以點燃吸
    食之方式，施用第一級毒品海洛因1 次。嗣因其與李志明共
    犯之電纜線竊案（詳下述）為警跟監、埋伏，於100 年8 月
    19日下午5 時40分許，為警盤查渠等駕駛之C8-4570 自小客
    車，當場扣得第一級毒品海洛因1 包（毛重0.52公克、驗餘
    淨重0.319 公克）、吸管4 支，王榮宏在未有偵查犯罪職權
    之機關或公務員發覺其施用甲基安非他命犯行前，向員警坦
    承施用甲基安非他命犯行（因有扣得海洛因，已為警高度懷
    疑其有施用海洛因），並經其同意後採尿送驗，鑑驗結果呈
    可待因、嗎啡陽性反應及安非他命、甲基安非他命陽性反應
    。
三、王榮宏與李志明共同基於意圖為自己不法所有之犯意聯絡，
    於100 年8 月19日凌晨1 時至3 時許，由李志明駕駛車牌號
    碼C8-4570 號自小客車搭載王榮宏，王榮宏攜帶其所有客觀
    上足以對人之生命、身體、安全構成威脅，具有危險性之鐵
    條數支，油壓剪、美工刀（削電纜線外皮使用，起訴書並未
    記載，應予補充）各1 把，前往臺南市七股區竹橋里附近尋
    找行竊目標，趁四下無人之際，由王榮宏以鐵條插入電線桿
    洞，攀爬上電線桿之方式，接續於竹橋國小大門西側電線桿
    編號B1及B2號、電線桿編號南吉高幹121 左10右12M9112CD0
    7 、電線桿編號竹港高分12左6M9214CC37等電線桿上端，以
    前開具有危險性之油壓剪剪斷臺灣電力股份有限公司（下稱
    臺電公司）所有，供輸送電力而配置在該處之電纜線，合計
    重約100.5 公斤（裸銅線約77公斤、PVC 風雨線外皮約23.5
    公斤），李志明則在地面上接應把風，得手後旋將之載往址
    設臺南市安定區海寮里7-83號之「桂花村汽車旅館」第111
    室內削皮，再將去皮後之裸銅線轉售資源回收商變現花用，
    得款1 萬2300元。嗣警接獲民眾檢舉，乃對王榮宏及李志明
    進行跟監、埋伏，並於100 年8 月19日下午5 時40分許，在
    臺南市新市區○○○○道與大順六路交岔路對王榮宏、李志
    明所駕駛上開車輛執行盤查，循線查獲上開臺電公司遭竊之
    電纜線，合計重約100.5 公斤（裸銅線約77公斤、PVC 風雨
    線外皮約23.5公斤）。
四、案經臺南市政府警察局佳里分局、麻豆分局、第六分局移送
    臺灣臺南地方法院檢察署檢察官偵查起訴。
    理  由
一、本件被告王榮宏所犯均為死刑、無期徒刑、最輕本刑3 年以
    上有期徒刑以外之罪，亦非屬高等法院管轄之第一審案件，
    其於準備程序進行中，先就被訴事實均為有罪之陳述，經告
    知簡式審判程序之旨，並聽取檢察官、被告之意見後，本院
    合議庭依刑事訴訟法第273 條之1 第1 項裁定進行簡式審判
    程序，是本案之證據調查，依同法第273 條之2 規定，不受
    同法第159 條第1 項、第161 條之2 、第161 條之3 、第16
    3 條之1 ，及第164 條至第170 條所規定證據能力認定及調
    查方式之限制，合先敘明。
二、毒品危害防制條例第20條、第23條將施用毒品之刑事處遇程
    序，區分為「初犯」及「5 年內再犯」、「5 年後再犯」，
    依其立法理由，認「初犯」經觀察、勒戒或強制戒治後，應
    為不起訴處分；經觀察、勒戒或強制戒治執行完畢釋放後，
    「5 年內再犯」者，因其再犯率甚高，原實施之觀察、勒戒
    及強制戒治既已無法收其實效，爰依法追訴；至經觀察、勒
    戒或強制戒治執行完畢釋放後，「5 年後再犯」者，前所實
    施之觀察、勒戒或強制戒治已足以遮斷其施用毒品之毒癮，
    為期自新及協助其斷除毒癮，仍適用與「初犯」相同之規定
    ，先經觀察、勒戒或強制戒治之程序。是依上開規定，僅限
    於「初犯」及「5 年後再犯」2 種施用毒品之情形，始應先
    經觀察、勒戒或強制戒治程序；倘被告於5 年內已再犯施用
    毒品罪，經依法追訴處罰，縱其第3 次（或第3 次以上）再
    度施用毒品之時間，在初犯經觀察、勒戒或強制戒治執行完
    畢釋放5 年以後，已不合於「5 年後再犯」之規定，且因已
    於「5 年內再犯」，顯見其再犯率甚高，原實施觀察、勒戒
    或強制戒治已無法收其實效，即應依該條例第10條處罰（最
    高法院95年度第7 次刑事庭會議決議及97年度第5 次刑事庭
    會議決議意旨參照）。本件被告曾受如事實欄所述之觀察、
    勒戒及強制戒治處分，並於上開處分執行完畢5 年內，再犯
    施用毒品案件，經本院以94年度訴字第953 號判決分別判處
    有期徒刑10月、4 月確定，有臺灣高等法院被告前案紀錄表
    在卷可稽，則被告前既曾因施用毒品案件，經上開處分執行
    完畢釋放後之5 年內，再犯施用毒品罪，經依法追訴處罰，
    復於事實欄所述之時點更犯施用毒品罪，即非屬毒品危害防
    制條例第20條第3 項所規定之「5 年後再犯」之情形，揆諸
    上開最高法院決議意旨，縱其本次所犯施用毒品案件距上開
    處分執行完畢已逾5 年，仍應由本院依法論罪科刑。
三、訊據被告就前揭事實於本院準備、審理程序均坦承不諱（見
    本院卷第49頁、第50頁反面）。事實二、(一)部分，復有臺南
    市政府警察局第六分局毒品案送驗尿液及年籍對照表1 張（
    見第六分局警卷第19頁）、臺灣檢驗科技股份有限公司濫用
    藥物實驗室100 年7 月20日出具之濫用藥物檢驗報告1 張（
    見毒偵字第1366號卷第24頁）在卷可稽，且為警於搜索時扣
    得海洛因5 包（扣押物品目錄表上總計為6 包，惟其中1 包
    是葡萄糖粉），有扣押物品目錄表（第六分局警卷第10頁至
    第11頁）、法務部調查局濫用藥物實驗室鑑定書（見本院卷
    第31頁）各1 張在卷可佐；事實二、(二)部分，復有臺南縣警
    察局麻豆分局毒品犯罪嫌疑人尿液採驗作業管制紀錄清冊1
    張（見麻豆分局警卷第9 頁）、臺灣檢驗科技股份有限公司
    濫用藥物實驗室100 年8 月2 日出具之濫用藥物檢驗報告1
    張（見麻豆分局警卷第8 頁）；事實二、(三)部分，復有臺南
    市政府警察局佳里分局毒品犯罪嫌疑人尿液採驗作業管制紀
    錄清冊1 張（見毒偵字第1789號卷第19頁）、臺灣檢驗科技
    股份有限公司濫用藥物實驗室100 年9 月7 日出具之濫用藥
    物檢驗報告1 張（見毒偵字第1789號卷第20頁），且為警扣
    得海洛因1 包、吸管4 支，有扣押物品目錄表（佳里分局警
    1 卷第23頁）、高雄市立凱旋醫院濫用藥物成品檢驗鑑定書
    （毒偵字第1789號卷第23頁）各1 張附卷可參；事實三部分
    ，與證人即臺電公司線路維護員陳朝雨於警詢中證稱被告所
    竊取之電纜線，確係該公司所有等語相符（見佳里分局警2
    卷），並有臺南市政府警察局贓物認領保管單1 紙（見佳里
    分局警2 卷）、現場照片6 張（偵字第11230 號卷第55頁至
    第57頁）在卷可按，堪認被告上開任意性之自白，確均與事
    實相符。是本件事證明確，被告犯行洵堪認定，應予依法論
    科。
四、按刑法第321 條第1 項第3 款之攜帶兇器竊盜罪，係以行為
    人攜帶兇器竊盜為其加重條件，此所謂兇器，其種類並無限
    制，凡客觀上足對人之生命、身體、安全構成威脅，具有危
    險性之兇器均屬之，且祇須行竊時攜帶此種具有危險性之兇
    器為已足，並不以攜帶之初有行兇之意圖為必要（最高法院
    79年台上字第5253號判例要旨參照）。查本件被告作案用油
    壓剪、美工刀各1 把、鐵條數支，係以金屬質材製造，或為
    鐵製品，質地堅硬，客觀上顯足以對人之生命、身體、安全
    構成威脅，而具有危險性，自屬兇器無訛。
五、核被告王榮宏所為，係犯毒品危害防制條例第10條第1 項之
    施用第一級毒品罪（3 罪）、同條例第10條第2 項之施用第
    二級毒品罪（3 罪），刑法第321 條第1 項第3 款之攜帶兇
    器竊盜罪。被告施用第一、二級毒品前，持有該一、二級毒
    品之低度行為，為施用之高度行為所吸收，不另論罪。被告
    於100 年8 月19日凌晨1 時至3 時許，於密切接近之時間及
    地點（臺南市七股區3 處電線桿上之電纜線）實施上開竊盜
    犯行，各行為之獨立性極為薄弱，難以強行分開，應視為包
    括之一行為予以評價，屬接續犯。被告與李明志就攜帶兇器
    竊盜電纜線之犯行，有犯意聯絡及行為分攤，應論以共同正
    犯。被告曾於99年11月20日保護管束期滿，假釋未經撤銷，
    而認刑之執行完畢，有臺灣高等法院被告前案紀錄表可稽，
    其於前開有期徒刑執行完畢後5 年內，故意再犯本件各罪均
    為有期徒刑以上之罪，為累犯，各應依刑法第47條第1 項規
    定加重其刑。再按竊盜電線者，依刑法之規定從重處斷，電
    業法第105 條定有明文。經查，本件被告竊取臺電公司之電
    纜線，業據證人陳朝雨警詢證述在卷可按，且觀之卷附照片
    ，應係當地供輸送電力而配置在該處之電纜線，屬電業法第
    105 條所定之電線無訛，則被告著手竊取臺電公司所有之電
    纜線之犯行，應依電業法第105 條之規定，依刑法之規定從
    重處斷，惟電業法之上揭規定因該法條本身並無「刑」之規
    定，並非完備之刑罰法規，僅係說明有上開犯罪行為者，均
    依刑法之規定從重處斷，從而該規定應定性為量刑規範，並
    不能認為電業法第105 條係普通刑法規定之特別規定（最高
    法院95年度台上字第1557號判決意旨可資參照）。又檢察官
    起訴書固漏論電業法第105 條之條文，惟檢察官就此事實既
    已敘及，本院自應予以審理，且無變更起訴法條之必要，附
    此敘明（臺灣高等法院暨所屬法院98年法律座談會研討結果
    可資參照）。被告事實欄二、(一)、(二)、(三)係在警方未發覺其
    施用第二級毒品前，即主動自承有施用甲基安非他命犯行，
    及事實欄二、(二)係在警方未發覺其施用第一級毒品前，即主
    動自承有施用海洛因犯行，並同意採尿，業據被告於警詢時
    供述在卷，被告各該行為合乎自首之要件，爰依刑法第62條
    前段之規定減輕其刑，並依法先加後減之。
六、爰審酌被告前已有施用毒品前科，仍不知悔改而再施用毒品
    ，顯見其意志不堅，迄未能記取教訓，不思戒除毒癮惡習，
    復參酌其所犯施用毒品行為係戕害自己身心健康，尚未嚴重
    破壞社會秩序、侵害他人權益，又其不思以正途謀取財物，
    因一時貪念，竊取臺電公司之電纜線，影響公眾之用電，行
    為實有非當，惟念其犯後坦承犯行，態度尚可，兼衡其所竊
    取財物之價值，且為警查獲後贓物（裸銅線、PVC 風雨線外
    皮）已歸還臺電公司，有卷附贓物認領保管單1 紙在卷可稽
    （見佳里分局警2 卷），並兼衡其智識程度、生活狀況等一
    切情狀，分別量處如主文所示之刑，並定其應執行刑，以示
    懲儆。
七、沒收部分：
  (一)事實欄二、(一)中所述，被告為警於100 年7 月6 日下午5 時
    許，扣得之白色粉末6 包（查獲時登載毛重7.8 公克），經
    送鑑定結果，認粉末檢體3 包含第一級毒品海洛因成分（驗
    餘淨重0.98公克）、粉塊狀檢體2 包含第一級毒品海洛因成
    分（驗餘淨重0.99公克）、粉末檢體（編號4 ）未發現毒品
    成分（驗餘淨重4.24公克），有法務部調查局濫用藥物實驗
    室鑑定書1 紙在卷可佐（見本院卷第31頁）。被告供稱：扣
    案6 包物品中，有1 包為葡萄糖粉，葡萄糖粉是伊所有，預
    備施用海洛因所用，5 包海洛因是該次施用毒品所剩餘等語
    （見本院卷第50頁反面、第52頁反面）。是扣案之5 包海洛
    因（驗餘淨重合計1.97公克），爰依毒品危害防制條例第18
    條第1 項前段於該次罪刑下諭知沒收銷燬之。扣案之1 包葡
    萄糖粉，係被告所有預備供施用海洛因所用之物，依刑法第
    38條第1 項第2 款、第3 項前段於該次施用海洛因罪刑下宣
    告沒收。
  (二)事實欄二、(三)中所述，被告為警於100 年8 月19日下午5 時
    40分許，扣得白色粉末1 包、吸管4 支，白色粉末經送鑑定
    結果，認含有第一級毒品海洛因成分（驗餘淨重0.319 公克
    ），有高雄市立凱旋醫院濫用藥物成品檢驗鑑定書1 紙附卷
    可查（見毒偵字第1789號卷第23頁）。被告供稱：扣案海洛
    因1 包，是伊100 年8 月19日施用海洛因剩下，吸管4 支是
    伊所有，供歷次施用海洛因和甲基安非他命都會使用等語（
    見本院卷第53頁）。因而，扣案之1 包海洛因（驗餘淨重0.
    319 公克），依毒品危害防制條例第18條第1 項前段於末次
    施用海洛因之罪刑下諭知沒收銷燬之；吸管4 支，係被告所
    有供本件犯6 次施用毒品所用之物，依刑法第38條第1 項第
    2 款、第3 項前段之規定，於各次施用毒品罪刑下均宣告沒
    收。
  (三)事實欄三中所述，被告行竊電纜線時攜帶鐵條數支、油壓剪
    1把、美工刀1把，固為被告所有供犯罪所用之物，惟被告供
    稱業已丟棄於曾文溪內（見本院卷第53頁反面），衡情既已
    丟棄溪內，復未據扣案，並無事證證明前揭物品尚屬存在
    ，為免將來執行困難，爰不另為沒收之宣告，併此敘明。
據上論斷，應依刑事訴訟法第273 條之1 第1 項、第299 條第1
項前段，毒品危害防制條例第10條第1 項、第2 項、第18條第1
項前段，電業法第105 條，刑法第11條前段、第321 條第1 項第
3 款、第47條第1 項、第38條第1 項第2 款、第3 項前段、第51
條第5款、第62條前段，判決如主文。
本案經檢察官林怡君到庭執行職務
中    華    民    國   100    年    11    月    7     日
                  刑事第八庭    法  官  羅郁棣
以上正本證明與原本無異。
如不服本判決應於收受本判決後10日內向本院提出上訴書狀，並
應敘述具體理由。其未敘述上訴理由者，應於上訴期間屆滿後20
日內向本院補提理由書狀（均須按他造當事人之人數附繕本）「
切勿逕送上級法院」。
                                書記官  廖明瑜
中    華    民    國   100    年    11    月    7     日
附錄所犯法條：
毒品危害防制條例第10條
施用第一級毒品者，處 6 月以上 5 年以下有期徒刑。
施用第二級毒品者，處 3 年以下有期徒刑。
中華民國刑法第321條
（加重竊盜罪）
犯竊盜罪而有下列情形之一者，處 6 月以上、5 年以下有期徒
刑，得併科新臺幣 10 萬元以下罰金：
一、侵入住宅或有人居住之建築物、船艦或隱匿其內而犯之者。
二、毀越門扇、牆垣或其他安全設備而犯之者。
三、攜帶兇器而犯之者。
四、結夥三人以上而犯之者。
五、乘火災、水災或其他災害之際而犯之者。
六、在車站、埠頭、航空站或其他供水、陸、空公眾運輸之舟、
    車、航空機內而犯之者。
前項之未遂犯罰之。